【裁判字號】    89,易,956
【裁判日期】    890417
【裁判案由】    家庭暴力防治法等
【裁判全文】
臺灣高雄地方法院刑事判決                          八十九年度易字第九五六號
    公  訴  人  臺灣高雄地方法院檢察署檢察官
    被      告  乙○○
右列被告因家庭暴力防治法等案件，經檢察官提起公訴（八十九年度偵字第五○五號
），本院判決如左：
    主  文
乙○○違反法院依家庭暴力防治法第十三條所為禁止實施家庭暴力行為之裁定，處有
期徒刑貳月，如易科罰金，以參佰元折算壹日，緩刑貳年，緩刑期內付保護管束。
    事  實
一、乙○○與甲○○係夫妻，為家庭暴力防治法第三條第一款所稱之家庭成員關係，
    近日感情不睦，乙○○遂對甲○○發生家庭暴力行為，甲○○乃向本院聲請核發
    民事通常保護令，經本院於八十八年九月十日以八十八年度家護字第一六一號裁
    定：相對人不得對聲請人實施身體或精神上不法侵害之行為。乙○○亦收受該裁
    定知悉內容，詎仍無視上開保護令，違反該規定之內容，而於八十八年十二月二
    十五日二十二時二十分許，在高雄市○○區○○路三七○號三樓之二住處乙○○
    之書房內，因認養流浪狗一事二人意見不一，甲○○認乙○○未事先徵詢其意見
    ，乃先伸手搶下乙○○手中之認養文件檔案加以撕毀，乙○○見狀立即加以搶回
    ，甲○○復再行伸手欲搶下文件，雙方發生推拉爭執不下之際，甲○○撕破乙○
    ○上衣（乙○○就毀損部份未提出告訴），乙○○乃出於普通傷害之犯意，於拉
    扯爭吵中傷及甲○○左手臂，並將其推倒於地，致甲○○受有左前臂瘀青二乘一
    公分之傷害。
二、案經高雄市政府警察局鼓山分局報請台灣高雄地方法院檢察署檢察官偵查起訴
    理  由
一、訊據被告乙○○坦承收受民事通常保護令知悉該保護令內容一事，惟矢口否認有
    何傷害犯行，辯稱是甲○○故意挑釁，目的為求離婚，伊養狗是為了與女兒作伴
    ，當時為保護手中文件不被撕毀而有推擠行為，甲○○有用腳踢伊腿，又拉扯伊
    上衣，伊為求脫身才推開甲○○，是甲○○自己重心不穩摔倒，伊本身也有受傷
    ，只是未驗傷，不知她手臂傷何來，本件純係正當防衛云云，惟查本件雙方因認
    養流浪狗意見不合，互搶文件，乙○○因而傷及甲○○手臂並推其倒地，致甲○
    ○左前臂瘀青並摔坐於地等情已具告訴人甲○○迭於警、偵訊及本院審理時指訴
    明確，並有高雄市立婦幼綜合醫院驗傷證明書附卷可證，被告雖辯稱是告訴人先
    挑起爭端，伊係正當防衛云云，惟查所謂正當防衛，係指對於現在不法之侵害，
    而出於防衛自己或他人權利之行為，此類防衛行為須就實施當時之情節而為判斷
    ，即就不法侵害者之攻擊方法及其緩急情勢，由客觀上審查防衛權利者之反擊行
    為是否出於必要而定，本件雙方縱因養狗一事意見不合，發生互搶文件之衝突，
    然被告是否有必要為了取回係爭文件而執意違反上開保護令並進而出手推人傷人
    頗有疑問，被告雖稱伊也有受傷但未特意去驗傷云云，惟此辯詞則為告訴人所否
    認，被告亦無法舉證此部份供詞為真，即無可採，縱認案發當時告訴人有先出手
    強搶文件，或為不智之舉，惟被告亦不能據此藉口而傷人，被告亦自承知悉保護
    令之內容，則為維持家庭和諧，更應小心謹慎，避免突發事件而有家庭暴力行為
    出現，告訴人撕毀部份系爭文件，依當時雙方拉扯情緒激憤情狀以觀，如謂被告
    出手傷人純係自衛，而毫無攻擊對方之傷害犯意，亦恐非合情理之常，是當時之
    互推拉扯當非純為防衛起見，而應含有攻擊對方身體，明知有違保護令而執意為
    之之傷害犯意，所辯稱係正當防衛云云尚無足採，此外，復有本院八十八年度家
    護字第一六一號民事保護令影本在卷可證，所辯無非避就之詞，不足採信，被告
    犯行足堪認定。
二、核被告所為，係犯刑法第二百七十七條第一項之傷害罪及家庭暴力防治法第五十
    條第一款違反保護令罪，所犯上開二罪係一行為而觸犯數罪名為想像競合犯之關
    係，應從一重之違反保護令罪處斷，爰審酌被告素行良好，僅係一時衝動而犯罪
    ，告訴人受傷程度尚屬輕微，及其犯罪動機、目的、犯後態度等一切情狀，量處
    如主文所示之刑並諭知易科罰金之折算標。又被告未曾受有期徒刑以上刑之宣告
    ，有本院被告院內索引記錄卡可證，犯後態度良好，經此教訓，當知惕勵，信無
    再犯之餘，本院綜合前開情形認被告所受之刑，以暫不執行為適當，爰並諭知緩
    刑貳年，以啟自新。末按犯家庭暴力罪受緩刑之宣告者，在緩刑期內應付保護管
    束，爰併予宣告之，俾令觀護人予以適當督促，以使被告有正確之法律觀念。
據上論斷，應依刑事訴訟法第二百九十九條第一項前段、家庭暴力防治法第三十條第
一項、第二項第一款、第三項、刑法第十一條前段、第二百七十七條第一項、第五十
五條前段、第七十四條第一款、第四十一條，罰金罰鍰提高標準條例第一條前段、第
二條判決如主文。
中    華    民    國      八十九     年       四      月      十三      日
                                    臺灣高雄地方法院刑事第三庭
                                        法  官  簡  志  瑩
右正本證明與原本無異。
如不服本判決，應於判決送達後十日內，向本院提出上訴狀。
                                        書記官  林  宜  正
中    華    民    國     八十九     年       四       月       十七     日
附錄論罪科刑法條：
刑法第二百七十七條第一項：
傷害人之身體或健康者，處三年以下有期徒刑，拘役或一千元以下罰金。


司法院資訊處製作；財團法人民間司法改革基金會備份。
